臺灣臺北地方法院民事判決　　　　　　　　96年度親字第53號
　　原　　　告　乙○○
　　法定代理人　丙○○
　　　　　　　　　　　　　　1.
　　被　　　告　甲○○
　　　　　　　　　　　　　　3.
上列當事人間請求確認親子關係存在事件，經本院於民國96年8
月22日言詞辯論終結，判決如下：
    主      文
確認原告乙○○（女、民國○○年○ 月○○日生、身分證統一編號：
Ｚ000000000號）與被告甲○○（男、民國○○年○ 月○○日生、身分
證統一編號：Ｚ000000000號）間之親子關係不存在。
訴訟費用由被告負擔。
    事實及理由
一、本件原告主張原告生母丙○○與被告本係夫妻，於民國89年
    8月25日協議離婚，而原告生母自88年8月27日生下一子即原
    告，但原告並非原告生母自被告受胎所生等情，業據其提出
    戶籍謄本、出生證明書影本及馬偕醫院親子鑑定報告等件為
    憑，且依原告提出之診斷證明書載明排除被告與原告之血緣
    關係，有該鑑定書可稽，被告亦陳稱其非原告之生父，原告
    之主張堪信為真實。
二、按「子女獲知其血統來源，確定其真實父子身分關係，攸關
    子女之人格權，應受憲法保障。民法第1063條規定：「妻之
    受胎，係在婚姻關係存續中者，推定其所生子女為婚生子女
    。前項推定，如夫妻之一方能證明妻非自夫受胎者，得提起
    否認之訴。但應於知悉子女出生之日起，一年內為之。」係
    為兼顧身分安定及子女利益而設，惟其得提起否認之訴者僅
    限於夫妻之一方，子女本身則無獨立提起否認之訴之資格，
    且未顧及子女得獨立提起該否認之訴時應有之合理期間及起
    算日，是上開規定使子女之訴訟權受到不當限制，而不足以
    維護其人格權益，在此範圍內與憲法保障人格權及訴訟權之
    意旨不符。最高法院二十三年上字第三四七三號及同院七十
    五年台上字第二○七一號判例與此意旨不符之部分，應不再
    援用」，經司法院大法官會議於93年12月30日作成釋字第
    587號解釋在案。
三、復按確認法律關係之訴，非原告有即受確認判決之法律上利
    益者，不得提起之。前項確認法律關係基礎事實存否之訴，
    以原告不能提起他訴訟者為限。民事訴訟法第二百四十七條
    第一項前段、第二項定有明文。本件原告究為被告或訴外人
    之子，對於原告之權利義務有所影響，亦即原告在私法上之
    地位因此而有受侵害之危險，因原告確非被告之子，原告自
    有提起確認其與被告間親子關係不存在之訴以除去其私法上
    地位不安之狀態，自有即受確認判決之法律上利益。是以原
    告依上開規定提起本件確認親子關係不存在之訴，洵屬合法
    有據。
四、從而，原告依民事訴訟法第247條第1項規定訴請確認原告與
    被告間父子關係不存在之訴，為有理由，應予准許。
五、結論：本件原告之訴為有理由，並依民事訴訟法第78條、第
    85條第1項前段，判決如主文。
中　　華　　民　　國　　96　　年　　8　　 月　22　　　日
                  家事庭法  官　彭南元
以上正本係照原本作成。
如對本判決上訴，須於判決送達後20日之不變期間內，向本院提
出上訴狀
中　　華　　民　　國　　96　　年　　8　　 月　22　　　日
                        書記官  尹遜言
